【裁判字號】    97,簡上,57
【裁判日期】    970331
【裁判案由】    毒品危害防制條例
【裁判全文】
臺灣桃園地方法院刑事判決              97年度簡上字第57號
上  訴  人
即  被  告  甲○○
                    國民
                      樓
上列上訴人因違反毒品危害防制條例案件，不服本院桃園簡易庭
（刑事庭獨任法官）於中華民國96年10月31日，所為96年度桃簡
字第2379號第一審刑事簡易判決（聲請簡易處刑書案號：臺灣桃
園地方法院檢察署96年度毒偵字第3709號），提起上訴，本院合
議庭第二審判決如下：
    主  文
上訴駁回。
    事實及理由
一、本案經本院審理結果，認第一審以上訴人即被告甲○○違反
    毒品危害防制條例第十條第二項施用第二級毒品罪，處有期
    徒刑三月，如易科罰金，以新臺幣一千元折算壹日。原審判
    決之認事用法及量刑均無不當，應予維持，並引用第一審判
    決書記載之事實、證據及理由（詳如附件，第一審判決書）
    。
二、上訴人即被告經合法傳喚，無正當之理由不到庭，依據被告
    所提出之上訴書狀，其上訴意旨（略以）：被告已約半年未
    曾吸用毒品，係因身旁友人吸食毒品而無形中吸入二手煙，
    且扣案之玻璃球、藥鏟並非被告所有，請求從輕量刑等語。
三、按法官於有罪判決中，究應如何量處罪刑，抑或是否宣告緩
    刑等，均為實體法賦予審理法官裁量之刑罰權事項，法官行
    使此項裁量權，自得依據個案情節，參諸刑法第五十七條所
    定各款犯罪情狀之規定，於該法定刑度範圍內，基於合義務
    性之裁量，量處被告罪刑；至是否為緩刑之宣告，亦應形式
    上審究是否符合刑法第七十四條所定前提要件，並實質上判
    斷被告所受之刑，是否有以暫不執行為適當之情形等要件。
    質言之，法官為此量刑或緩刑宣告之裁量權時，除不得逾越
    法定刑或法定要件外，尚應符合法規範之體系及目的，遵守
    一般有效之經驗及論理法則等法原則，亦即應兼顧裁量之外
    部及內部性，如非顯然有裁量逾越或裁量濫用之違法情事，
    自不得任意指摘為違法，此亦為最高法院歷年多起判例所宣
    示之原則（參見最高法院八十年台非字第四七三號判例、七
    十五年台上字第七０三三號判例、七十二年台上字第六六九
    六號判例、七十二年台上字第三六四七號判例等）。本院以
    為，量刑或緩刑宣告與否之裁量權，乃憲法所保障法官獨立
    審判之核心，法院行使此項裁量權，亦非得以任意或自由為
    之，仍應受一般法律原理原則之拘束，即仍須符合法律授權
    之目的、法律秩序之理念、國民法律感情及一般合法有效之
    慣例等規範，尤其應遵守比例原則及平等原則之意旨，否則
    即可能構成裁量濫用之違法（另參見最高法院八十六年度台
    上字第七六五五號判決）。亦即如非有裁量逾越或裁量濫用
    之明顯違法情事，自不得擅加指摘其違法或不當，即使上級
    法院對下級法院裁量權之審查，亦應同此標準，此不僅在保
    障法官不受任何制度外之不當干涉，更保障法官不受制度內
    的異質干涉，此方符憲法第八十條所宣示獨立審判之真義，
    附此敘明。
四、查被告經合法傳喚，無正當理由不到庭，本院僅得依檢察官
    所提出之證據調查判斷，合先敘明。依上訴人即被告所提出
    之上訴狀內容，被告係否認施用犯行，並對於其尿液檢驗所
    呈現之陽性反應，辯稱「因身旁友人吸食毒品而無形中吸入
    二手煙」云云，殊不論上訴人上訴請求「輕判」，與其否認
    犯行，如無證據證明犯罪，應諭知無罪之邏輯有違，經查上
    訴人並無提出任何證明方法，或逕提出足資佐證之證據以實
    其說，僅有寥寥一紙上訴狀之片面書面陳述，歷經準備程序
    、審判期日之數次合法傳喚，又無正當理由不到庭，致本院
    無從對於被告之答辯形成「合理懷疑」；再者，查原審判決
    所採各項證據已足認被告犯行明確，並審酌被告前曾同有毒
    品犯罪之素行，犯罪之動機、目的，及被告犯罪後之態度等
    一切情狀，於法定刑三年以下有期徒刑、拘役之範圍內，僅
    酌輕量處被告有期徒刑三月，並未宣告緩刑，尚符憲法比例
    原則及平等原則之要求，原審刑罰裁量權之行使並無違法不
    當之處，業如前述，上訴意旨要求輕判，顯無理由。上訴既
    無理由，原判決又無違法或不當之處，依法應予駁回。
五、又按被告合法傳喚，無正當之理由不到庭者，得不待其陳述
    ，逕行判決。刑事訴訟法第三百七十一條定有明文。同法第
    四百五十五條之一第三項規定，簡易處刑程序之第二審上訴
    程序準用之。本條屬第二審之特別規定，無似同法第三百零
    六條限定於「法院認為應科拘役、罰金或應諭知免刑或無罪
    之案件」，乃學理上所稱「缺席判決」之規定，二審程序所
    以並無案件種類及刑罰種類之限制，想係立法者考量在已經
    有第一審判決為基礎下，為兼顧訴訟經濟之原則，避免被告
    以提起上訴之方式拖延訴訟程序，且無違憲法比例原則之要
    求下，使與植基於正當法律程序所要求的被告最後陳述權（
    刑事訴訟法第二百九十條）調和，所為之例外規定。查本案
    被告經本院合法傳喚，無正當理由不到庭，依前述說明，並
    無侵害被告訴訟上之答辯權及最後陳述權，依法爰不待其陳
    述逕行判決，附此敘明。
據上論斷，應依刑事訴訟法第四百五十五條之一第三項、第三百
六十八條、第三百七十一條、第三百七十三條，判決如主文。
本案經檢察官鍾雅蘭到庭執行職務
中    華    民    國    97    年     3    月    31    日
                  臺灣桃園地方法院刑事第六庭
                      審判長法  官  黃  梅  淑
                            法  官  黃  翊  哲
                            法  官  錢  建  榮
以上正本證明與原本無異。
不得上訴。
                            書記官  李  玉  華
中    華    民    國    97    年    3     月    31    日
附件：刑事簡易判決書一件


司法院資訊處製作；財團法人民間司法改革基金會備份。
